【裁判字號】    94,訴,898
【裁判日期】    950406
【裁判案由】    洗錢防制法
【裁判全文】
臺灣士林地方法院刑事判決               94年度訴字第898號
公  訴  人  臺灣士林地方法院檢察署檢察官
被      告  庚○○
上列被告因洗錢防制法案件，經檢察官提起公訴（94年度偵字第
9839號），暨移請併案審理（臺灣士林地方法院檢察署94年度偵
字第10048 號、臺灣板橋地方法院檢察署95年度偵字第210 號）
，本院判決如下：
    主  文
庚○○幫助掩飾因自己重大犯罪所得財物，處有期徒刑壹年。
    事  實
一、庚○○曾有竊盜、恐嚇、殺人未遂等前科，竟不知悔改，雖
    能預見將金融機構存摺、金融卡、密碼提供予他人使用，可
    能幫助不詳之犯罪集團以該帳戶掩飾其自己重大犯罪所得財
    物，致使被害人及警方追查無門，仍不違其本意，基於幫助
    洗錢及詐欺取財之犯意，並意圖為自己不法之所有，於民國
    94 年2月初，向戊○○（業經臺灣士林地方法院檢察署檢察
    官為不起訴處分）、己○○（另案審理中）詐稱可代為申辦
    貸款，且只需抽取核貸金額1 成作為酬勞，要求戊○○、己○○交付金融帳戶存摺、提款卡及密碼等財物，致使戊○○
    、己○○陷於錯誤，在臺北市士林區○○○路○ 段85號己○○住處，分別將戊○○士林社新里郵局帳號0000000 號之存
    摺、提款卡、密碼，及己○○士林社新里郵局帳號0000000
    號、臺北國際商業銀行社子分行（下稱臺北商銀社子分行）
    帳號0000000000000 號、國泰世華商業銀行建成分行（下稱
    國泰世華銀行建成分行）帳號000000000000號等帳戶之存摺
    、提款卡、密碼交付庚○○，嗣約半個月後，己○○又將其
    臺北富邦商業銀行（下稱臺北富邦銀行）帳號000000000000
    號之存摺、提款卡、密碼交付庚○○，庚○○遂將上開帳戶
    之存摺、提款卡、密碼交予某常業詐欺集團成員真實姓名年
    籍不詳自稱「林代書」之成年男子，作為該集團掩飾常業詐
    欺所得之用。嗣該常業詐欺集團之成員，即分別於：(一)94年
    2月23日上午9 時20分許撥打電話予丁○○，詐稱丁○○之
    小孩遭綁架，致使丁○○陷於錯誤而依指示匯款新臺幣（下同
    ）20萬元至戊○○社新里郵局0000000 號帳戶內。(二)94 年2
    月24日下午1 時50分許撥打電話予乙○○，詐稱乙○○之小
    孩遭綁架，致使乙○○陷於錯誤而依指示匯款5 萬元至己○○臺北商銀社子分行0000000000000 號帳戶內。(三)94年2 月
    24日下午4 時30分許撥打電話予辛○○，詐稱辛○○之小孩
    遭綁架，致使辛○○陷於錯誤而依指示匯款7 萬元至己○○
    社新里郵局0000000 號帳戶內。嗣經丁○○、乙○○、辛○○事後查證發覺受騙，報警處理，始悉上情。
二、案經臺灣士林地方法院檢察署檢察官自動檢舉偵查起訴，及
    臺灣士林地方法院檢察署檢察官、臺灣板橋地方法院檢察署
    檢察官移送併案審理。
    理  由
一、訊據被告庚○○矢口否認前揭犯行，辯稱：其並未向戊○○
    、己○○表示可代為申辦貸款，及要求提供存摺、提款卡、
    密碼等作為申辦之用，其僅係受戊○○、己○○之委託，將
    裝有存摺、提款卡之信封袋送至臺北車站給1 名自稱「林先
    生」之男子，其他事情均不知情云云。經查：
  (一)有關戊○○、己○○將前開帳戶存摺、提款卡等交付被告庚○○之原委，業據被告庚○○於94年5 月13日警詢時陳稱：
    「因為他們（即戊○○、己○○）說要辦貸款，叫我介紹人
    給他們認識，我之前有介紹國泰世華的員工給他們認識有貸
    款下來，後來他們還要再貸，我就介紹我朋友一位叫林代書
    的替他們辦，林代書叫我跟他們說要先辦郵局及銀行帳戶作
    薪轉要用的，於是戊○○交了1 本郵局的存摺給我，己○○
    交了1 本郵局的存摺及銀行的存摺3 本等，帳號跟銀行我忘
    記了，張、陳兩人就叫我將他們給我的存摺交給林代書。」
    、「我只知道他叫林代書，沒辦法聯絡到，已經失去聯絡了
    ，我之前在手機行工作時認識的。」等語（見甲○94年度偵
    字第10048 號偵查卷第23、24頁），顯已坦承曾介紹戊○○
    、己○○透過「林代書」向銀行申辦貸款，且要求其等提供
    帳戶存摺之事，其嗣於偵查中及本院訊問時，始改稱不認識
    林代書，僅單純受戊○○、己○○之託，將存摺、提款卡等
    交給林代書云云，前後供述不一，其辯解已難採信。
  (二)再查，被告庚○○係以其認識自稱「林代書」之人，得代為
    申辦貸款為由，向缺錢使用之戊○○、己○○表示可將銀行
    帳戶存摺、提款卡、密碼等交給林代書，以便製造存、提款
    紀錄，銀行較易核准貸款，戊○○遂將社新里郵局帳號0000
    000 號之存摺、提款卡、密碼交予庚○○，己○○亦將社新
    里郵局帳號0000000 號、臺北商銀社子分行帳號0000000000
    000 號、國泰世華銀行建成分行帳號000000000000號之存摺
    、提款卡、密碼等交付庚○○，己○○並於約半個月後，為
    增快核貸速度，再將其臺北富邦銀行帳號000000000000號之
    存摺、提款卡、密碼交付庚○○，惟嗣後戊○○、己○○一
    再詢問被告庚○○申辦進度，被告庚○○均藉詞敷衍等情，
    業據證人戊○○、己○○於偵查中及本院訊問時結證明確（
    見甲○94年度偵字第10048 號偵查卷第68頁、本院卷第50-5
    3 頁、甲○94年度偵字第8251號偵查卷第55頁、本院卷第54
    -57 頁），且證人丙○○○亦於本院證稱其曾聽聞被告庚○○主動找戊○○、己○○談論代為申辦貸款乙事（見本院卷
    第58頁），是被告庚○○確有以代辦貸款為由，要求戊○○
    、己○○提供郵局或銀行帳戶之存摺、提款卡、密碼等資料
    ，應堪認定。
  (三)至證人戊○○於警詢時雖陳稱其係在中國時報廣告欄看到代
    辦貸款之廣告，而依廣告所載電話聯絡「何先生」，該名「
    何先生」告知需提供銀行存摺、提款卡、密碼，其遂將存摺
    等委由被告庚○○轉交「何先生」云云（見甲○94年度偵字
    第8251號偵查卷第20頁），然上開供述乃因戊○○與己○○
    於94年3 月18日共同至社新里郵局欲辦理掛失手續時，遭警
    方帶回警局調查，戊○○遂撥打行動電話予被告庚○○，經
    被告庚○○教導其如此陳述等情，業據證人戊○○於本院訊
    問時證述綦詳（見本院卷第51頁），且經核對被告庚○○使
    用之0000000000號行動電話通聯紀錄，其於94年3 月18日11
    時13分許確有與戊○○所有0000000000號行動電話通話之紀
    錄，此有通聯紀錄1 份在卷足佐（見甲○94年度偵字第825
    1 號偵查卷第45頁），該時間恰為戊○○於同日上午11時35
    分在警局開始製作筆錄之前，且被告庚○○亦不否認有於上
    開時間與戊○○通話之事實，則戊○○於本院證稱其前開警
    詢中之陳述，係其打電話予被告庚○○，被告庚○○要其如
    此說等語，自堪採信；又衡諸常情，倘被告庚○○僅單純替
    戊○○代為轉交存摺等資料予「林代書」，完全不識「林代
    書」之人，以其與戊○○僅為遠親之交情，戊○○又何需在
    遭警調查之時，立即撥打電話予庚○○？更顯見被告庚○○
    確有要求戊○○提供存摺等以作為貸款之用之事實，證人戊○○於偵查中及本院所為之證述，始為真實。至證人己○○
    於94年3 月18日警詢時，雖亦曾陳稱其係看報紙廣告打電話
    借錢，對方說要提供存摺、提款卡、密碼，其遂將存摺等交
    給被告庚○○云云，惟其係因與證人戊○○共同至社新里郵
    局辦理掛失手續，而遭警方帶回警局調查，且戊○○於製作
    筆錄前，復曾受被告庚○○在電話中教導為不實之陳述，已
    如前述，則證人己○○前開警詢之陳述，自有受戊○○影響
    而為不實陳述之可能；且證人己○○未受教育，故不識字，
    迭據其於警詢、偵查及本院訊問時證述明確，顯無可能經由
    閱讀報紙廣告而得知申辦貸款之事，是其警詢時所為陳述，
    應非實在，其嗣後於偵查中及本院訊問時之證詞，始屬可採
    。
  (四)復查，被告庚○○取得上開帳戶存摺等資料後，即將之交付
    某詐欺集團之成員「林代書」，該詐欺集團遂利用上開帳戶
    ，做為掩飾向丁○○、乙○○、辛○○等人詐欺所得財物之
    用，亦據被害人丁○○、乙○○、辛○○指述綦詳（見甲○
    94年度偵字第8251號偵查卷第22-23 頁、甲○94年度偵字第
    10048 號偵查卷第20、21頁、中檢94年度偵字第13267 號偵
    查卷第25頁），並有戊○○社新里郵局帳號0000000 號客戶
    歷史交易清單（見甲○94年度偵字第8251號偵查卷第8 頁）
    、己○○社新里郵局帳號0000000 開戶明細及未印摺交易資
    料詳情表（見甲○94年度偵字第9839號48-53 頁、中檢94
    年度偵字第13267 號偵查卷第7 頁）、己○○臺北商銀社子
    分行帳號0000000000000 號開戶資料及交易明細表（見甲○
    94年度偵字第9839號48-53 頁）、己○○國泰世華銀行建成
    分行帳號000000000000號開戶資料及往來明細表（見甲○94
    年度偵字第9839號69-74 頁）、臺北富邦銀行帳號
    000000000000號（見中檢94年度偵字第13267 號偵查卷第68
    -71 頁）等在卷可稽，本件事證明確，被告庚○○之犯行堪
    以認定。
二、被告庚○○明知將存摺、提款卡等有關個人財產、身分之物
    品，交付不明人士手中，極易被利用為與財產有關之犯罪工
    具，竟利用戊○○、己○○欲申請貸款之機會，詐稱得代為
    申辦貸款，並要求戊○○、己○○交付前述帳戶之存摺、提
    款卡、密碼，以提高信用，增加核貸機會，使戊○○、己○○陷於錯誤，將前開物品交付被告庚○○，被告庚○○再轉
    交予實為某常業詐欺集團之成員「林代書」，作為該集團隱
    匿常業詐欺所得之用，核被告庚○○所為係犯刑法第339 條
    第1 項詐欺取財罪及刑法第30條第1 項、洗錢防制法第9 條
    第1 項之幫助掩飾因自己重大犯罪所得財物罪。被告係對正
    犯資以助力而未參與犯罪行為之實施，為幫助犯，爰依刑法
    第30條第2 項之規定，依正犯之刑減輕之。又被告向己○○
    詐得臺北富邦銀行帳號000000000000號存摺、提款卡、密碼
    ，及將上開物品交付詐欺集團成員「林代書」部分之犯行，
    雖未據公訴人起訴，惟該部分與已起訴且經本院論罪科刑之
    犯罪事實間為同一犯意下之接續行為，自為起訴效力所及，
    而應由本院併予審理。被告所犯前開2 罪之間，有方法目的
    之牽連關係，依刑法第55條之規定，應從較重之幫助洗錢罪
    處斷。爰審酌被告以詐欺方式騙取他人帳戶存摺等資料，復
    將之提供予詐欺集團成員作為洗錢之工具，嚴重危害社會治
    安及擾亂金融交易秩序，並增加偵查機關查緝之困難，造成
    被害人所受損失難以獲償，所生危害非輕，且事後仍飾詞狡
    辯，毫無悔意，態度不佳，及其犯罪之目的、動機、手段、
    生活狀況、品行、智識程度、與被害人之關係等一切情狀，
    量處如主文所示之刑。又本件並無任何證據證明被告有因前
    揭犯行而取得財物之情事，自無從依洗錢防制法第12條第1
    項之規定沒收其因本件犯行所得財物或以其財產抵償，附此
    敘明。
據上論斷，應依刑事訴訟法第299 條第1 項前段，洗錢防制法第
9條第1 項，刑法第11條前段、第339 條第1 項、第55條、第30
條第1 項前段、第2 項，判決如主文。
本案經檢察官陳銘鋒到庭執行職務
中    華    民    國    95    年    4     月    6     日
                  刑事第二庭審判長法  官  林清吉
                                  法  官  賴邦元
                                  法  官  馬傲霜
以上正本證明與原本無異。
如不服本判決，應於判決送達後10日內，向本院提出上訴狀。
                                  書記官  陳玉瓊
中    華    民    國    95    年    4     月    6     日
附錄本判決論罪科刑依據之法條：
刑法第339條第1項
  意圖為自己或第3 人不法之所有，以詐術使人將本人或第3 人
  之物交付者，處5 年以下有期徒刑、拘役或科或併科1000元以
  下罰金。
洗錢防制法9條第1項
  犯第2 條第1 款之罪者，處5 年以下有期徒刑，得併科新臺幣
  300 萬元以下罰金。
洗錢防制法第2條第1款：
  1.掩飾或隱匿因自己重大犯罪所得財物或財產上利益者。


司法院資訊處製作；財團法人民間司法改革基金會備份。
